臺灣高等法院刑事判決
109年度交上易字第32號
上  訴  人  
即  被  告  劉坤維  





指定辯護人  本院公設辯護人李廣澤
上列上訴人因公共危險案件，不服臺灣臺北地方法院108年度交
易字第177號，中華民國108年12月9日第一審判決（起訴案號：
臺灣臺北地方檢察署108年度偵字第17884號），提起上訴，本院
判決如下：
    主  文
上訴駁回。               
    事實及理由
一、經本院審理結果，認第一審以上訴人即被告甲○○犯刑法第18
    5條之3第1項第1款之吐氣所含酒精濃度達每公升零點二五毫
    克以上而駕駛動力交通工具罪（累犯），判處有期徒刑5月
    ，並諭知如易科罰金折算之標準為新臺幣2千元折算1日，認
    事用法及量刑均無不當，應予維持，除原判決理由貳二第5
    列之「1780號 」，應更正為「1870號 」外，並引用第一審
    判決書記載之事實、證據及理由（如附件）。
二、被告上訴意旨略以：被查獲當日，我沒有喝酒，我是前一日
    喝的，我有中低收入戶證明及清寒證明，我口腔有病需要開
    刀，我有3歲小孩要養，我現在戒酒了，原審判太重等語。
    被告辯護人辯護意旨略以：被告應係前日宿醉，故測得吐氣
    所含酒精濃度為每公升0.26毫克，僅超出標準0.01毫克，情
    節非重，且被告為中低收入戶，經濟狀況非佳，請從輕量刑
    等語。
三、經查：㈠關於被告於108年7 月12日晚上7時許確有飲酒，縱
    其於被查獲當（13）日未飲酒，惟被告既未待體內酒精成分
    完全消退，猶駕駛自用小客車上路，則被告查獲當日之未飲
    酒尚不能執為被告有利認定之情，業據原判決依據卷內證據
    資料詳予論駁，並載敘被告於原審所辯：我在被查獲當日用
    完午餐後，因牙痛有使用碘酒云云，如何不足憑採之理由（
    見原判決理由貳一之㈠㈡㈢）。所為論斷，核與經駼、論理法
    則無違，被告於本院仍執陳詞為辯，均不足採。㈡刑之量定
    ，係實體法上賦予法院得為自由裁量之事項，倘法院未有逾
    越法律所規定之範圍，或濫用其權限，即不得任意指摘為違
    法。原審於量刑時已依刑法第57條之規定，以被告犯罪之罪
    責為基礎，逐一審酌被告知酒精對駕駛人駕駛動力交通工具
    能力之影響力，卻仍於服用酒類後未待酒精完全消退，駕駛
    自用小客車逆向行駛在市區道路上，其行為顯有危害性，被
    告前有多次公共危險之犯罪紀錄，及犯後未能真誠坦承悔過
    之態度，並斟酌其本案犯行未造成實害，酒後測得吐氣所含
    酒精濃度為每公升0.26毫克之違反義務程度非高，被告自述
    國中畢業之智識程度、從事防水工程，家庭平均月收入近新
    臺幣5萬元，有3名子女即2名就讀高中及1名幼兒園幼幼班之
    家庭生活經濟狀況，暨被告已因另案不能安全駕駛罪入監服
    刑等一切情狀；所量處如上所述之刑，經核亦符合比例原則
    ，並無失之過重之情事可言。被告上訴請求再從輕量刑云云
    ，係就原審裁量權之適法行使徒為爭執，亦無理由。
四、綜上，被告上訴無理由，應予駁回。
據上論結，應依刑事訴訟法第373條、第368條，判決如主文。
本案經檢察官黃和村到庭執行職務。
中    華    民    國    109   年    2     月    27    日
                  刑事第二十庭  審判長法  官  王復生
                                      法  官  陳春秋
                                      法  官  張紹省
以上正本證明與原本無異。
不得上訴。
                                      書記官  張玉如
中    華    民    國    109   年    2     月    27    日
附錄：本案論罪科刑法條全文
中華民國刑法第185條之3第1項第1款
駕駛動力交通工具而有下列情形之一者，處2年以下有期徒刑，
得併科20萬元以下罰金：
一、吐氣所含酒精濃度達每公升零點二五毫克或血液中酒精濃度
    達百分之零點零五以上。
二、有前款以外之其他情事足認服用酒類或其他相類之物，致不
    能安全駕駛。
三、服用毒品、麻醉藥品或其他相類之物，致不能安全駕駛。
--------------------------------------------------------
附件：
臺灣臺北地方法院刑事判決
                                    108年度交易字第177號
公  訴  人  臺灣臺北地方檢察署檢察官
被      告  甲○○  男  00歲（民國00年00月00日生）
                    身分證統一編號：Z000000000號
                    住○○市○○區○○路0段000巷00弄00號
                    居桃園市○○區○○路000號1樓
                  （現另案於法務部○○○○○○○執行中）
指定辯護人  本院公設辯護人唐禎琪
上列被告因公共危險案件，經檢察官聲請簡易判決處刑（108 年
度偵字第17884號），本院認不宜逕以簡易判決處刑（108年度交
簡字第1850號），改依通常程序審理，判決如下：
    主  文
甲○○吐氣所含酒精濃度達每公升零點二五毫克以上而駕駛動力
交通工具，累犯，處有期徒刑伍月，如易科罰金，以新臺幣貳仟
元折算壹日。
    事  實
一、甲○○於民國108年7月12日晚上7 時許，在桃園市○○區○○路00
    0號1樓居所飲用酒類後，明知飲用酒類不得駕駛動力交通工
    具，未待體內酒精成分消退，仍基於酒後駕駛動力交通工具
    之犯意，於翌(13)日中午12時33分，駕駛車號000-0000 號
    自用小客車行駛於道路上，行經臺北市○○區○○路0段00號前
    ，因逆向行駛為警攔檢並測得其吐氣酒精濃度達每公升0.26
    毫克。
二、案經臺北市政府警察局文山第一分局報告臺灣臺北地方檢察
    署檢察官偵查後聲請簡易判決處刑。    
    理  由
壹、程序方面：
一、按被告為低收入戶或中低收入戶而聲請指定者、其他審判案
    件，審判長認有必要者，於審判中未經選任辯護人者，審判
    長應指定公設辯護人或律師為被告辯護。刑事訴訟法第31條
    第1 項第5款及第6款定有明文。查被告甲○○於本院審理中陳
    稱：其為中低收入戶，可以請家人將其證明寄來，並聲請指
    定公設辯護人為其辯護等語。查被告雖未提出任何中低收入
    戶之相關證明，然本院審酌被告現因另案在監執行，倘命其
    提出中低收入戶相關證明，顯有不便且曠日廢時，而檢察官
    原就被告所涉不能安全駕駛罪嫌，係聲請簡易判決處刑，經
    本院認因被告否認犯行，且被告前已有多次不能安全駕駛之
    犯行，不宜逕以簡易判決處刑，改依通常程序審理，是為保
    障被告之防禦權及避免訴訟遲延，因認有為被告指定辯護人
    之必要，爰指定本院公設辯護人為被告辯護。
二、按被告以外之人於審判外之言詞或書面陳述，除法律有規定
    者外，不得作為證據，刑事訴訟法第159條第1項固有明文。
    惟按被告以外之人於偵查中向檢察官所為之陳述，除顯有不
    可信之情況者外，得為證據，同法第159條之1第2 項定有明
    文。又被告以外之人於審判外之陳述，雖不符前4 條之規定
    ，而經當事人於審判程序同意作為證據，法院審酌該言詞陳
    述或書面陳述作成時之情況，認為適當者，亦得為證據；當
    事人、代理人或辯護人於法院調查證據時，知有第159條第1
    項不得為證據之情形，而未於言詞辯論終結前聲明異議者，
    視為有前項之同意，同法第159條之5規定甚明。查證人即查
    獲警員黃智為於偵查中之證述雖屬傳聞證據，然該等向檢察
    官所為之陳述，並無顯有不可信之情況，況被告甲○○及其辯
    護人於本院言詞辯論終結前並未對該證述之證據能力聲明異
    議，且該證述是證人就其查獲過程所為之陳述，並無不當之
    處，是依上揭規定及說明，該證述應具證據能力。至其餘憑
    以認定本案犯罪事實之非供述證據（詳後述），查無違反法
    定程序取得之情，依同法第158條之4規定反面解釋，亦具證
    據能力。
貳、實體方面
一、訊據被告固坦承有於108年7月12日晚上7 時許，在桃園市○○
    區○○路000號1樓居所飲用酒類，惟矢口否認有何不能安全駕
    駛之犯行，辯稱：其查獲當天確實沒有喝酒，用完午餐後，
    因牙痛有使用碘酒等語。經查：
(一)被告有於108年7 月12日晚上7時許，在桃園市○○區○○路000
    號1樓住處飲用酒類一情，業據被告坦承不諱（見本院交易
    字卷第49頁），而被告於翌(13)日中午12時33分，駕駛車號
    000-0000號自用小客車行駛於道路上，行經臺北市○○區○○路
    0 段00號前，因逆向行駛為警攔檢並測得其吐氣酒精濃度已
    達每公升0.26毫克等情，亦經證人黃智為證述明確（見偵字
    卷第40頁），且有酒精測試紀錄、財團法人台灣電子檢驗中
    心呼氣酒精測試器檢定合格證書及臺北市政府警察局吐氣酒
    精濃度檢測程序及拒測法律效果確認單附卷可稽（見偵字卷
    第11至12頁、第14頁），該情亦堪認定。
(二)被告雖辯稱：其查獲當天確實沒有喝酒等語，惟被告係因於
    遭查獲之前一天晚上飲用酒類，未待體內酒精成分消退，仍
    駕駛上開自用小客車而於上開時、地為警查獲，是縱被告所
    辯查獲當天沒有喝酒一情屬實，亦難為被告有利之認定。
(三)被告雖又辯稱：其用完午餐後，因牙痛有使用碘酒等語。惟
    觀諸上開法律效果確認單，經被告簽名確認之飲酒結束時間
    欄上係勾選「確已飲酒結束或服用其他含有酒精成分物（食
    ）品（如蜂膠、感冒糖漿、漱口水、薑母鴨、燒酒雞或等）
    」（見偵卷第11頁），而被告於108年7月13日遭查獲當日警
    詢中就警察詢問「警察對你實施酒測前有無確認是否已飲酒
    結束滿15分鐘」時，係回答「中午12時10分許有服用感冒糖
    漿」（見偵卷第6 頁反面），且嗣經移送臺灣臺北地方檢察
    署偵訊時，均未提及任何有因牙痛使用碘酒一事（見偵卷第
    19頁）。是被告倘確有於查獲前有因牙痛而使用碘酒，遭查
    獲當時或於警詢、偵訊中自可為相當之陳述，被告確均未為
    之，反稱自己有服用感冒糖漿，迨至案發2個多月後之同年9
    月24偵訊時，始改稱其有口腔疾病，及至同年11月25日本院
    審理時方稱：其於遭查獲當日午餐後因牙痛有使用碘酒等語
    （見本院交易卷第50頁），被告前後供述不一，顯屬臨訟飾
    卸之詞，已難逕與採信，況碘酒作為外科手術前供作皮膚消
    毒之用，屬外抹而非內服用藥，被告所辯因牙痛而使用碘酒
    ，顯違經驗法則，洵不足採。
(四)被告另於偵查中辯稱，警方一開始測是0.16還是0.06，後來
    用別台機器才測出0.26，其當日早上在其他地方被臨檢都有
    過等語（見偵卷第38頁）。然證人即查獲警員黃智為證稱：
    第一次是另名警員拿酒精測試棒，就是簡易的酒精檢測，如
    有亮紅燈就是有酒精反應，會有一個參考數值，但渠等要進
    一步做檢測，後來檢測的這台機器是其今年去受訓領回來的
    ，是最新的機器，該案其有附上合格證書等語（見偵卷第40
    頁），並有上開測試器檢定合格證書在卷可佐，是被告所辯
    ，亦不足採。
(五)綜上，被告所辯俱不可採。本案事證明確，被告犯行堪以認
    定，應予依法論科。至公設辯護人雖聲請函詢台灣電子檢驗
    中心，有關受測者口腔內含有碘酒或藥用酒精，該呼氣酒精
    測試器是否有可能測得呼氣酒精濃度每公升0.25毫克以上，
    然被告所辯因牙痛而使用碘酒，不足採信，業經本院認定如
    上，因認並無調查之必要，爰予駁回，附此敘明。
二、核被告所為，係犯刑法第185條之3第1項第1款之吐氣所含酒
    精濃度達每公升0.25毫克以上而駕駛動力交通工具罪。查被
    告（一）於99年間因犯不能安全駕駛罪及過失傷害罪，前者
    經臺灣桃園地方法院（下稱桃園地院）以99年度壢交簡字第
    1780號判決判處拘役60日確定；（二）於103 年間因公共危
    險案件，經本院以103 年度交簡字第3123號判決判處有期徒
    刑4月，併科罰金新臺幣（下同）2萬元確定，於104年9月16
    日易科罰金執行完畢；（三）於107 年間因公共危險案件，
    經桃園地院以107年度壢交簡字第2282號判決判處有期徒刑5
    月併科罰金1萬元確定；（四）於108年間因公共危險案件，
    經桃園地院以108年度壢交簡字第1136號判決判處有期徒刑6
    月確定；（五）於108間因公共危險案件，由桃園地院以108
    年度審交易字第607 號審理中，有臺灣高等法院被告前案紀
    錄表在卷可參（見本院卷第57至69頁），其於徒刑執行完畢
    之104年9月16日後，5 年以內故意再犯本件有期徒刑以上之
    罪，為累犯，且審酌被告所犯本案與前案之公共危險案件之
    犯罪型態、原因、侵害法益、罪質及社會危害程度完全相同
    ，依司法院大法官釋字第775 號解釋意旨，認本案依刑法第
    47條第1 項規定，就被告所犯之罪加重其刑，核與罪刑相當
    性原則無違，爰依刑法第47條第1項規定加重其刑。
三、爰以行為人之責任為基礎，審酌被告知悉酒精成分將降低駕
    駛人之專注、判斷、操控及反應能力，於本案服用酒類後，
    竟仍駕駛有肇事危險性之自用小客車，逆向行駛在市區道路
    上，對交通安全已產生相當程度之危害，亦漠視其他用路人
    生命、身體及財產安全，所為誠屬不該，且被告前已有多次
    公共危險之犯罪紀錄，仍不知悔改，再為本件犯行，顯見其
    未從前案中獲取教訓，復未能坦承犯行，飾詞狡卸，犯後態
    度不佳，實應予嚴懲。惟念及本件倖未造成他人實質傷害，
    另衡以其酒後測得吐氣所含酒精濃度為每公升0.26毫克之違
    反義務程度、被告自述國中畢業之智識程度、從事防水工程
    ，平均月入近5萬元、有3名子女，2名就讀高中及1名幼兒園
    幼幼班之家庭生活經濟狀況（見本院卷第52頁）及被告現已
    因另案不能安全駕駛罪入監服刑等一切情狀，量處如主文所
    示之刑，並諭知易科罰金之折算標準。公訴人雖具體求刑有
    期徒刑7 月，惟本院認以量處如主文所示之刑為適當，公訴
    人之求刑，核屬過重，附此敘明。
據上論斷，應依刑事訴訟法第452條、第299條第1 項前段，刑法
第185條之3第1項第1款、第47條第1項、第41條第1項前段，刑法
施行法第1條之1第1項，判決如主文。
本案經檢察官呂建興聲請以簡易判決處刑，檢察官涂永欽到庭執
行職務。
中    華    民    國   108    年    12    月    9     日
                  刑事第十二庭  法  官  賴武志
上正本證明與原本無異。
如不服本判決應於收受送達後10日內向本院提出上訴書狀，並應
敘述具體理由；其未敘述上訴理由者，應於上訴期間屆滿後20日
內向本院補提理由書（均須按他造當事人之人數附繕本）「切勿
逕送上級法院」。
                                書記官  陳靜君
中    華    民    國   108    年    12    月    9     日
附錄本案論罪科刑之法條：
中華民國刑法第185條之3
駕駛動力交通工具而有下列情形之一者，處2年以下有期徒刑，
得併科20萬元以下罰金：
一、吐氣所含酒精濃度達每公升零點二五毫克或血液中酒精濃度
    達百分之零點零五以上。
二、有前款以外之其他情事足認服用酒類或其他相類之物，致不
    能安全駕駛。
三、服用毒品、麻醉藥品或其他相類之物，致不能安全駕駛。
因而致人於死者，處3年以上10年以下有期徒刑；致重傷者，處1
年以上7年以下有期徒刑。